【裁判字號】    98,裁,2154
【裁判日期】    980910
【裁判案由】    贈與稅
【裁判全文】
最  高  行  政  法  院  裁  定
                                      98年度裁字第2154號
再 審原 告  甲○○
            乙○○
            丙○○
再 審被 告  財政部臺灣省中區國稅局
代  表  人  丁○○
上列當事人間贈與稅事件，再審原告對於中華民國98年5月21日
本院98年度判字第533號判決，提起再審之訴，本院裁定如下：
    主  文
再審之訴駁回。
再審訴訟費用由再審原告負擔。
    理  由
一、按提起再審之訴，應依行政訴訟法第277條第1項第4款之規
    定表明再審理由，此為必須具備之程式。所謂表明再審理由
    ，必須指明確定判決有如何合於法定再審事由之具體情事，
    始為相當。倘僅泛言有何條款之再審事由，而無具體情事者
    ，尚難謂已合法表明再審理由。如未表明再審理由，法院無
    庸命其補正。
二、再審原告之被繼承人林逢福（民國88年6月24日死亡）於80
    年至85年間移轉現金予其子林連興、孫林志鵬、林盈池、林
    儷勳及媳林賴良玉、林莊玉榮6人涉及贈與情事，而未依規
    定申報贈與稅，案經再審被告查獲，依查得資料核定80至85
    年度各該年度應納贈與稅，並依遺產及贈與稅法第44條規定
    ，各按核定應納稅額加處1倍之罰鍰。林逢福不服，申請復
    查，嗣先後於88年6月8日及同年月11日具文撤回復查申請，
    再審被告乃依規定加計行政救濟利息重行發單補徵，因逾期
    未繳，於辦理限制欠稅人（即贈與人）出境時，始發現林逢
    福已於88年6月24日死亡，再審被告所屬民權稽徵所（原臺
    中市分局）認林逢福之贈與稅及罰鍰等公法上租稅債務，應
    由繼承人負清償之責，乃展延繳納期限，於89年5月22日重
    行向未拋棄繼承之繼承人即再審原告發單補徵。再審原告不
    服，主張應以受贈人為納稅義務人，課徵贈與稅云云，申請
    復查，未獲變更，再審原告提起訴願，經財政部以訴願決定
    ，將原處分撤銷，著由再審被告另為處分。再審被告重為復
    查結果，以贈與人雖遺有一筆土地惟其價值不足以清償全部
    贈與稅款，重核案件復查決定准予就不足清償贈與稅部分改
    以受贈人林盈池等6人為納稅義務人，並以未逾核課期間部
    分發單補徵。再審原告甲○○仍表不服，提起訴願，經財政
    部以訴願決定駁回。再審原告甲○○乃連同其他未拋棄繼承
    之繼承人即再審原告丙○○、乙○○提起行政訴訟，經臺中
    高等行政法院判決將原處分、復查決定及訴願決定均撤銷，
    回復至被繼承人林逢福對本件贈與稅及罰鍰之申請復查程序
    。嗣經再審被告再以林逢福之繼承人即再審原告作成93年7
    月22日之復查決定，以原核定贈與稅就再審原告繼承遺產範
    圍內以再審原告為納稅義務人發單，不足清償贈與稅部分改
    以受贈人為納稅義務人發單並無不合，仍維持原核定。再審
    原告猶表不服，提起訴願，經財政部以訴願決定，將復查決
    定撤銷，著由再審被告酌明後另為處分。再審被告重新通知
    再審原告聲明承受被繼承人林逢福之復查程序，以95年4月
    12日重核復查決定（下稱原處分）註銷80至85年度罰鍰部分
    ，其餘（原核定被繼承人林逢福80至85年度贈與總額及贈與
    稅部分）復查駁回。再審原告仍表不服，循序提起行政訴訟
    ，經臺中高等行政法院95年度訴字第720號、第746號判決駁
    回，復經本院98年度判字第533號判決（下稱原確定判決）
    駁回其上訴而告確定。再審原告復以原確定判決有行政訴訟
    法第273條第1項第2款之再審事由，提起再審之訴。
三、本件再審原告主張略以：原確定判決沒有依法行政；再審被
    告向受贈人與繼承人課稅於法不合；行政法院和各級機關除
    回到復查決定外，必須遵守行政訴訟法第4條第1項之規定，
    否則即有違法；再審被告已發出執行命令給執行處，執行處
    已向第三人追討新臺幣（下同）1,200多萬元，法院竟向繼
    承人追討2,000多萬元（98年7月29日提出之聲明異議狀內記
    載800多萬元），明顯沒有依法行政；依遺產及贈與稅法第7
    條第1項第2款規定，繳納期間已過，在中華民國境內無財產
    可供執行者，法院向受贈人課稅，同時向贈與人（林逢福）
    課稅，贈與人已經往生了，法院向贈與人課稅，認定贈與人
    和受贈人債務並存，顯然無據；再審原告已向臺中調查站控
    告再審被告偽造文書；法院做法豈是合乎租稅公平原則、符
    合依法行政原則？依司法院釋字第622號解釋意旨，該條並
    未規定被繼承人死亡前所為贈與，尚未經稽徵機關發單課徵
    贈與稅者，須以繼承人為納稅義務人，使其負繳納贈與稅之
    義務；又依遺產及贈與稅法第7條第1項第2款之規定，林逢
    福死亡後既已無財產可供執行者，該贈與稅自應由受贈人繳
    納，以符法意；再者，再審原告等與林連興之協議書第4條
    ：有關林逢福之一切稅金，雙方同意皆與丙○○、乙○○無
    關，又有證人王傳賢律師可證；依司法院釋字第622號遺囑
    執行人、繼承人、受遺贈人或遺產管理人係居於代繳義務人
    之地位，代被繼承人履行生前已成立稅捐義務，而非繼承被
    繼承人之納稅義務人之地位等語，惟核其再審訴狀及再審補
    充理由狀所載之再審理由，無非說明其對於原處分、訴願決
    定及行政執行等不服之理由，而對於原確定判決究有如何合
    於行政訴訟法第273條第1項第2款判決理由與主文顯有矛盾
    之具體情事，則未據敘明，依首揭規定及說明，其再審之訴
    自非合法。
四、依行政訴訟法第278條第1項、第104條、民事訴訟法第95條
    、第78條、第85條第1項前段，裁定如主文。
中    華    民    國    98    年    9     月    10    日
                    最高行政法院第七庭
                        審判長法官  藍  獻  林
                              法官  楊  惠  欽
                              法官  陳  鴻  斌
                              法官  姜  素  娥
                              法官  林  文  舟
以  上  正  本  證  明  與  原  本  無  異
中    華    民    國    98    年    9     月    14    日
                              書記官  邱  彰  德


司法院資訊處製作；財團法人民間司法改革基金會備份。
